【裁判字號】    98,上易,1794
【裁判日期】    980826
【裁判案由】    傷害
【裁判全文】
臺灣高等法院刑事判決               98年度上易字第1794號
上  訴  人
即  被  告  甲○○
選任辯護人  游文華律師
上列上訴人因傷害案件，不服臺灣板橋地方法院97年度易字第38
13號，中華民國98年5月27日第一審判決（起訴案號：臺灣板橋
地方法院檢察署97年度偵字第31276號），提起上訴，本院判決
如下：
    主  文
上訴駁回。
    事  實
一、甲○○在臺北縣板橋市○○路○段435巷44之2號販售魚類，
    乙○○則居住臺北縣板橋市○○路○段435巷44之3號。民國
    97年10月4日，乙○○因認其住處後門遮雨棚遭甲○○毀損
    而至警局報案，警方遂於當日下午3時許，前往乙○○住處
    拍照，甲○○聞訊有所不滿，遂於同日下午3、4時許，警方
    離開後，前往乙○○前開住處後門，質問當時在住處後門外
    之乙○○何以報警，並徒手毆打乙○○之頭部、下巴、胸部
    ，致乙○○受有左側額頭、左下巴、右胸壁挫傷之傷害後，
    復返回其攤位取出拔釘鐵器1只重回現場，惟經乙○○之妻
    （起訴書誤載為甲○○之妻）己○○○出言阻擋始罷手，甲○○即與案發時在場之丙○○，同往隔鄰由丙○○、丁○○
    夫妻所經營之攤位，嗣警方據報前往處理，經乙○○帶同警
    方至丙○○、丁○○攤位尋得甲○○。
二、案經乙○○訴由臺北縣政府警察局海山分局報告臺灣板橋地
    方法院檢察署檢察官偵查起訴。
    理  由
壹、證據能力：
一、按被告以外之人於審判外之言詞或書面陳述，除法律有規定
    者外，不得作為證據，刑事訴訟法第159條第1項定有明文。
    證人乙○○、己○○○於警詢時之供述，係被告以外之人於
    審判外之言詞陳述，為傳聞證據，亦無刑事訴訟法第159條
    之2之例外情況。依上開規定，自無證據能力。
二、次按刑事訴訟法第159條之1所規定被告以外之人於偵查中向
    檢察官所為之陳述，除顯有不可信之情況者外，得為證據。
    其立法理由係以偵查中對被告以外之人所為之偵查筆錄，或
    被告以外之人向檢察官所提之書面陳述，性質上均屬傳聞證
    據，且常為認定被告有罪之證據，自理論上言，如未予被告
    反對詰問、適當辯解之機會，一律准其為證據，似與當事人
    進行主義之精神不無扞格之處，對被告之防禦權亦有所妨礙
    ，然刑事訴訟法規定檢察官代表國家偵查犯罪、實施公訴，
    依法有訊問被告、證人、鑑定人之權，且實務運作時，偵查
    中檢察官向被告以外之人所取得之陳述，原則上均能遵守法
    律規定，不致違法取供，其可信性甚高，為兼顧理論與實務
    ，而對被告以外之人於偵查中向檢察官所為之陳述，除顯有
    不可信之情況者外，得為證據。查證人乙○○、己○○○、
    庚○○等人於檢察官訊問時所為之陳述，均業經依法具結，
    且於原審審理中已到庭具結為證，經被告及其辯護人對之交
    互詰問，已保障被告於訴訟上之程序權，補正未經被告對質
    詰問之瑕疵，再審酌現階段刑事訴訟法規定檢察官代表國家
    偵查犯罪、實施公訴，依法其有訊問被告、證人及鑑定人之
    權，且實務運作時，檢察官偵查中向前開之人詢問時，原則
    上均能遵守法律規定，不致違法取供，被告及其辯護人並未
    主張檢察官有何違法取得前開證人陳述之情形，且並無證據
    證明前開證人於檢察官偵查中所為證述有何誤認之情形，自
    無顯不可信之情況。至辯護人所稱證人乙○○、己○○○、
    庚○○所述內容前後不一且與相互歧異、矛盾，顯不可信云
    云，然辯護人所執前詞係屬證明力之範疇，與刑事訴訟法第
    159條之1第2項所稱「顯不可信」之情形有間，自難執此排
    除證人於檢察官偵查中所為陳述之證據能力，證人乙○○、
    己○○○、庚○○前開於偵查中所為之證述，得作為證據。
三、除以上被告所爭執之證據能力外，以下所引之證據，經本院
    當庭提示，於檢察官、被告與其辯護人均無意見，且未於言
    詞辯論終結前聲明異議，本院審酌該等證據作成之情況，認
    為適於為本件認定事實之依據，依刑事訴訟法第159條之5第
    2項規定，應具有證據能力，該得採為證據。
貳、實體部分：
一、訊據被告矢口否認有何傷害犯行，辯稱：伊在臺北縣板橋市
    ○○路○段435巷44之2號租攤賣魚，97年10月4日中午12時許
    ，伊開始收攤，約下午1時許，先載伊妻子回台北縣樹林住
    處，然後再返回攤位收攤，之後便到丙○○所經營之水餃攤
    聊天，直到警察前來找伊，均未離開，伊絕未毆打乙○○云
    云。
二、經查：
  (一)前開犯罪事實，業據證人即被害人乙○○於偵查中及原審審
    理時具結證稱：伊位於臺北縣板橋市○○路○段435巷44之3
    號住處後方之遮雨棚遭被告破壞，伊於97年10月4日至警局
    備案，警察約在同日下午3時許至伊住處後門照相。警察離
    開約15分鐘後，約下午3、4時，被告與丙○○從伊住處隔壁
    被告之攤位走出來，伊當時站在伊住處後門口，被告便質問
    伊為何找警察來，伊告訴被告警察來照相，被告便出拳打伊
    3下，第一拳打頭部，第二拳打下巴，第三拳打右前胸，之
    後被告又跑進其攤位取出拔鐵釘之鐵器欲毆打伊，伊便對伊
    太太喊伊被人打，伊太太便馬上出來，向被告稱渠等與被告
    為十幾年鄰居，為何被告要無故毆打乙○○，且已經打了3
    拳，還要再拿鐵器毆打，伊太太就喊伊被人打，伊妹妹從樓
    上下來稱報警處理，伊便報警，被告便離開至丙○○之攤位
    。警察到場後，詢問伊遭何人毆打，伊告知警察被告傷人，
    並帶警察至賣水餃之攤位尋得被告等語明確（見97年度偵字
    第31276號偵查卷〈以下簡稱偵查卷〉第24頁，原審卷第45
    頁至第46頁），並有證人己○○○於偵查及原審審理時具結
    證稱：97年10月4日，伊欲與伊夫乙○○一起出門，乙○○
    先到門外，伊在屋內關燈，便聽到乙○○在屋外喊被打，伊
    趕快出去，看到被告毆打乙○○胸部及肚子附近，乙○○嘴
    角流血，後來被告到其位於伊住處隔壁之攤位拿取拔鐵釘之
    工具再返回，伊便向被告稱渠等並無冤仇，被告為何打人等
    語，被告聽伊講完後，才未以鐵器打人，之後便到隔壁賣水
    餃攤位等語可資佐證（見偵查卷第24頁，原審卷第49頁）。
    證人乙○○明確證述被告毆打之過程為頭部、下巴及胸部，
    與證人己○○○所述其聽聞乙○○遭毆打後從屋內外出察看
    適見乙○○最後遭毆部位為胸腹部之情節相符。再證人乙○○、己○○○均證稱被告有拿取拔釘鐵器欲毆打乙○○之舉
    ，嗣因己○○○出言勸阻而罷手等情，則依渠等所言，被告
    並未以鐵器毆打乙○○，若乙○○與己○○○企圖誣攀被告
    ，其大可逕指被告尚且以拔釘器毆打告訴人，是堪認證人乙○○、己○○○所述應非妄言。又證人乙○○於原審審理時
    具結證稱：丙○○從頭到尾均在場，但都沒有說話等語（見
    原審卷第46頁至第47頁），證人己○○○於原審審理時具結
    證稱：丙○○在場，但沒有說什麼話等語（見原審卷第50頁
    反面），證人乙○○、己○○○均證述在場之丙○○並無毆
    打乙○○，渠等區別被告與在場丙○○之行為，亦非一昧誣
    攀，益徵證人乙○○、己○○○證言之可信性。此外，乙○○於97年10月4日前往醫院驗傷、就診，經診斷其受有左側
    額頭、左下巴、右胸（原審誤繕為左胸）壁挫傷之傷害一情
    ，復有臺北縣立醫院診斷證明書在卷可稽（見偵查卷第14頁
    ），核與證人乙○○所述遭毆部位、情節相符，復據證人即
    告訴人之妹庚○○證稱當天聽己○○○喊叫，遂下樓看，看
    到被告手拿拔鐵釘之工具，我就衝到屋內，看到告訴人嘴角
    流血，額頭紅腫等情（見原審卷第51至52頁），亦與證人乙○○、己○○○所述情節及告訴人傷勢均能相符。更堪認告
    訴人前開指述為真。被告確有於前開時、地毆打乙○○一節
    ，堪以認定。至被告主張傳訊乙○○、己○○○及庚○○，
    惟查其等3人業經原審交互詰問詳盡，所為證述，均能吻合
    ，尚無被告及辯護人所陳諸多歧異，致影響判決結果，容無
    再傳之必要，被告所請，礙難照准，一併說明。
  (二)至被告雖辯稱當日下午在丙○○、丁○○夫妻所營之水餃攤
    聊天，並未至乙○○住處後門毆打乙○○，並以證人丁○○
    、丙○○、戊○○於偵查中及原審審理具結後所證稱事發當
    時其與渠等一同聊天云云為證。然查：
  1.被告於原審審理時陳稱：當日中午12時許，伊開始收攤，後
    來先載伊太太回樹林，再返回攤位收攤，約下午2時許便到
    水餃攤與丙○○夫婦、戊○○聊天，當日下午並未遇到乙○○等語（見原審卷第23頁）。證人丁○○於原審審理時具結
    證稱：97年10月間，被告並非固定至伊攤位聊天，有空才會
    過來等語（見原審卷第78頁），證人丙○○於原審審理時亦
    具結證稱：被告每月約至伊攤位聊天3、4次，有時更多等語
    （見原審卷第82頁），可知被告於當日中午便已收攤，至遲
    於同日下午2時許便離開攤位，而被告亦並非每日或於固定
    時間至丙○○夫妻攤位聊天，若非當日乙○○與被告接觸，
    並曾見被告與丙○○等人同行，乙○○豈會知悉當日下午被
    告與丙○○等人同處。
  2.況證人丁○○於原審審理時具結證稱：伊攤位與乙○○住處
    前門相距4個攤位，從伊攤位並無法看到乙○○住處後門之
    情形等語（見原審卷第75頁），同理可知，乙○○應無法自
    其住處後門見聞丁○○所營攤位之情形，且佐以被告提出之
    照片，丁○○所營水餃攤位週邊有鐵門及隔間，並有大型冰
    櫃等物遮蔽，他人並非一眼即可窺見攤位全部之情形。另證
    人丙○○於原審審理時亦具結證稱：當日下午，乙○○除帶
    警察前來伊攤位指稱被告傷人外，其他時候乙○○並未至伊
    攤位等語（見原審卷第87頁），是乙○○既無法由其住處窺
    見丙○○夫妻攤位情形，且其當日亦未至丙○○夫妻所營攤
    位，果如被告所辯其當日下午均未與乙○○見面，則乙○○
    應無從知悉被告與丙○○同行。然依證人即據報前往處理之
    員警邱文蔚於原審審理時具結證稱：伊接獲通報前往臺北縣
    板橋市○○路○段435巷44之3號處理傷害案件，伊到達後，
    報案人及其妻、二、三位鄰居在場，伊便詢問報案人事發經
    過，報案人稱其遭鄰居毆打，伊便請報案人之妻帶伊前去尋
    找渠等所稱之鄰居，渠等在新埔市場內找到該名鄰居等語（
    見原審卷第113頁），證人丙○○於原審審理時亦具結證稱
    ；當日下午3時餘許，乙○○帶警察前來伊攤位指稱被告傷
    害等語（見原審卷第82頁至第83頁），足見乙○○於員警到
    場時，已知悉被告所在，且若非確有乙○○前開所述當日下
    午被告曾與丙○○至其住處後門為傷害之舉，後與丙○○相
    偕離去，乙○○豈會得知被告在丙○○攤位，並帶同警方尋
    獲被告。故被告辯稱當日下午並未至乙○○住處後門，亦未
    遇見乙○○云云，顯為卸責之詞，要無可採。
  3.再證人戊○○雖於原審具結證稱：伊的攤位是從早上7點半
    到晚上7點半，伊的攤位這邊看得到丙○○的攤位，案發當
    天在警察來之前，伊沒離開自己的攤位，丙○○、藍月卿跟
    被告就是一直在聊天，被告從來沒離開過丙○○的攤位等語
    （見原審卷第90頁至第91頁），然證人戊○○嗣後於原審亦
    具結證稱：當天在營業，伊專心作生意，沒有時時刻刻在注
    意丙○○攤位裡面情形（見原審卷第93頁），是案發當時係
    證人戊○○擺攤作生意之時間，其能否隨時注意被告有無離
    開過丙○○的攤位，已有疑問？況證人戊○○亦具結證稱：
    從伊的攤位位置看不到乙○○住處後門的位置（見原審卷第
    90頁反面），則證人戊○○既無法隨時注意丙○○之攤位，
    何能證稱被告從來未離開過丙○○的攤位等語，是其所為證
    詞，顯然無法據為被告有利之認定。
  4.又證人丁○○、丙○○雖均證稱事發當時被告與渠等一同聊
    天云云。然證人即員警邱文蔚於原審審理時具結證稱：伊據
    報到現場找報案人乙○○時，看到乙○○臉部有紅腫，就是
    額頭紅紅的。因為報案人臉很黑等語（見原審卷第113頁至
    第114頁）。而證人丁○○於原審具結證稱：警察來伊攤位
    找被告時，伊那時候有看到乙○○，但沒看到他臉上有傷云
    云（見原審卷第80頁反面）。證人丙○○於原審具結證稱：
    當時伊沒有注意看到乙○○是否有受傷云云（見原審卷第85
    頁）。若證人丁○○、丙○○於事發當時係與被告一同聊天
    ，則何以當時乙○○偕同警方去丙○○攤位找尋被告時，其
    臉部有明顯紅腫之外傷，渠等皆無所悉，可知證人丁○○、
    丙○○前揭所述，避重就輕，尚與事實有間，從而，其證稱
    被告當日均未離開攤位等語，顯為迴護被告之虛偽供述，要
    無可採。
  (三)綜上所述，被告前揭所辯，核屬推諉卸責之詞，不足採信，
    。本案事證明確，被告犯行洵堪認定，應予依法論科。
三、核被告所為，係犯刑法第277條第1項之普通傷害罪。
四、原審基此認定，援引刑法第277條第1項、第41條第1項前段
    ，刑法施行法第1條之1第1項、第2項前段，審酌被告僅因細
    故有所不滿即毆打告訴人，其暴戾之氣可見一般，犯罪後不
    思悔過，竟勾串證人為不實陳述，顯視法律為無物，更無可
    取，兼衡被告之素行、教育程度、生活狀態、犯罪之目的、
    手段，告訴人所受傷勢為挫傷等一切情狀，量處有期徒刑3
    月，並諭知易科罰金之折算標準。經核其認事用法，均無不
    合，量刑亦屬適當。被告上訴意旨，仍執陳詞，任意指摘原
    判決形成心證之理由，否認犯罪，為無理由，應予駁回。
據上論斷，應依刑事訴訟法第368條，判決如主文。
本案經檢察官郭啟東到庭執行職務。
中    華    民    國    98    年    8    月  26      日
                  刑事第八庭  審判長法  官  鄭文肅
                                    法  官  蔡光治
                                    法  官  劉嶽承
以上正本證明與原本無異。
不得上訴。
                                    書記官  何仁崴
中    華    民    國    98    年    8     月    26    日


司法院資訊處製作；財團法人民間司法改革基金會備份。
